【裁判字號】    97,聲,62
【裁判日期】    970318
【裁判案由】    定應執行刑
【裁判全文】
臺灣臺東地方法院刑事裁定                97年度聲字第62號
聲  請  人  臺灣臺東地方法院檢察署檢察官
受  刑  人  甲○○○
上列聲請人因受刑人數罪併罰有二裁判以上，聲請定其應執行之
刑（96年度執聲字第266號），本院裁定如下：
    主  文
甲○○○所犯如附表所示各罪視為減刑後所減得之刑，應執行有
期徒刑肆月，如易科罰金，以銀元參佰元即新臺幣玖佰元折算壹
日。
    理  由
一、聲請意旨略以：受刑人甲○○○因違反毒品危害防制條例等
    案件，先後經臺灣高雄地方法院及本院判處如附表所載之刑
    ，均經分別確定在案，依刑法第53條、第51條第 5款規定，
    應定其應執行之刑，爰依刑事訴訟法第477條第1項聲請裁定
    等語。
二、按刑法第53條規定，數罪併罰，有二裁判以上者，依第51條
    之規定，定其應執行之刑。又數罪併罰，應依分別宣告其罪
    之刑為基礎，定其應執行刑，此觀刑法第51條規定自明，故
    一裁判宣告數罪之刑，雖曾經定其執行刑，但如再與其他裁
    判宣告之刑定其執行刑時，前定之執行刑當然失效，仍應以
    其各罪宣告之刑為基礎，定其執行刑，不得以前之執行刑為
    基礎，以與後裁判宣告之刑，定其執行刑，最高法院固有59
    年臺抗字第 367號判例可資參照，惟數罪併罰已定執行刑案
    件，如數罪均應減刑者，於減刑後另定執行刑時，宜定為原
    定執行刑之二分之一，法院辦理96年減刑案件應行注意事項
    第15點前段則著有明文。再按行為後法律有變更者，適用行
    為時之法律。但行為後之法律有利於行為人者，適用最有利
    於行為人之法律，現行刑法第2條第1項亦有明定。查受刑人
    於附表所列之裁判確定前，犯如附表所示之罪，而各罪均係
    於民國95年7月1日前所為，受刑人行為後，刑法有關數罪併
    罰之規定則於95年7月1日修正施行，其中刑法第51條第 5款
    規定由「宣告多數有期徒刑者，於各刑中之最長期以上，各
    刑合併之刑期以下，定其刑期。但不得逾20年」，修正為「
    宣告多數有期徒刑者，於各刑中之最長期以上，各刑合併之
    刑期以下，定其刑期。但不得逾30年」。經新舊法比較結果
    ，修正後刑法規定並非較有利於受刑人，依刑法第2條第1項
    之「原則從舊、例外從輕」規定，自應適用受刑人行為時即
    修正前刑法第51條第5款規定，定其應執行之刑。
三、經查，受刑人因於附表所列日期分別犯施用第二級毒品之罪
    ，先後經臺灣高雄地方法院及本院以92年度簡字第2291號、
    93年度成簡字第 3號判處有期徒刑3月、6月確定，並經本院
    以93年度聲字第358號裁定應執行有期徒刑8月確定，指揮書
    執畢日期為97年7月17日，而受刑人入監服刑後，嗣於95年1
    1月23日因縮刑假釋出監，假釋期間付保護管束，至97年5月
    14日保護管束期間始屆滿而徒刑縮刑執畢等情，有臺灣高等
    法院被告前案紀錄表、聲請人所檢附之臺灣臺東地方法院檢
    察署受刑人甲○○○（視為減刑）定應執行刑案件一覽表、
    同署檢察官93年度執更丁字第131號甲種執行指揮書、本院9
    3年度聲字第358號刑事裁定及如附表所列之刑事簡易判決各
    1 份在卷可稽。又受刑人所犯如附表所列之罪，其犯罪時間
    均在96年 4月24日以前，所犯悉合於中華民國96年罪犯減刑
    條例所定之減刑條件，而該條例於同年 7月16日施行之際，
    其既屬假釋中之人犯，則前揭所犯之罪猶未執行完畢，依該
    條例第2條第2項前段規定，前揭之罪均視為已減其宣告刑二
    分之一，自毋庸聲請裁定減刑。茲聲請人以本院為如附表所
    列案件犯罪事實最後判決之法院，聲請定受刑人應執行之刑
    ，本院經核認首揭聲請為正當，應就如附表所列各罪視為已
    減刑之有期徒刑部分，定其應執行之刑，併援引臺灣臺東地
    方法院檢察署受刑人甲○○○（視為減刑）定應執行刑案件
    一覽表（誤寫誤繕部分則逕予更正之）資為附表。又關於易
    科罰金之諭知及其折算標準部分，受刑人於附表所列日期所
    犯均係施用第二級毒品之罪，其法定最重本刑為 3年以下有
    期徒刑，而受刑人於附表編號 1所列犯罪日期之行為時刑法
    第41條係規定為「犯最重本刑為 3年以下有期徒刑以下之刑
    之罪，而受 6月以下有期徒刑或拘役之宣告，因身體、教育
    、職業或家庭之關係，執行顯有困難者，得以1元以上3元以
    下折算1日，易科罰金」；嗣於90年1月10日修正公布之刑法
    第41條第1項乃明定「犯最重本刑為5年以下有期徒刑以下之
    刑之罪，而受 6個月以下有期徒刑或拘役之宣告，因身體、
    教育、職業、家庭之關係或其他正當事由，執行顯有困難者
    ，得以1元以上3元以下折算 1日，易科罰金。但確因不執行
    所宣告之刑，難收矯正之效，或難以維持法秩序者，不在此
    限」，同條並增訂第 2項「併合處罰之數罪，均有前項情形
    ，其應執行之刑逾 6月者，亦同」之規定；再於94年2月2日
    修正公布、95年7月1日施行之刑法第41條則規定為「犯最重
    本刑為5年以下有期徒刑以下之刑之罪，而受6個月以下有期
    徒刑或拘役之宣告者，得以新臺幣1,000元、2,000元或3,00
    0元折算1日，易科罰金。但確因不執行所宣告之刑，難收矯
    正之效，或難以維持法秩序者，不在此限。前項規定於數罪
    併罰，其應執行之刑未逾 6月者，亦適用之」，而關於修正
    施行前之易科罰金折算標準，依修正前罰金罰鍰提高標準條
    例第 2條前段規定（已於95年7月1日刪除），乃係就其原定
    數額提高為100倍折算1日，是依95年7月1日修正施行前刑法
    第41條第1項前段之易科罰金折算標準，應以銀元300元折算
    1日，經折算為新臺幣後，以新臺幣900元折算 1日。本件定
    應執行刑後之易科罰金諭知及其折算標準，依刑法第2條第1
    項前段之「從舊」原則，本應適用90年 1月10日修正公布前
    之刑法第41條規定，復經刑法第2條第1項後段之「從輕」比
    較結果，90年1月10日修正公布之刑法第41條第1項並未較有
    利於受刑人，且95年7月1日修正施行之刑法第41條第 1項前
    段反較不利於受刑人，是依刑法第2條第1項之「原則從舊、
    例外從輕」規定，仍應適用90年 1月10日修正公布前之刑法
    第41條及95年7月1日修正施行前之罰金罰鍰提高標準條例第
    2 條前段之規定，併諭知易科罰金之折算標準。另受刑人所
    犯如附表所列各罪，雖曾經本院裁定其應執行有期徒刑 8月
    如上述，但因受刑人既有前開視為已減其宣告刑之情形，參
    諸上揭說明，前定之執行刑當然失效，本院固應以附表所列
    各罪視為已減刑後所減得之刑為基礎，重定其應執行之刑，
    然基於受刑人信賴之保護，認仍以原定執行刑之二分之一為
    宜，附此敘明。
四、爰依刑事訴訟法第477條第1項，刑法第2條第1項前段、第53
    條、修正前第51條第5款、90年1月10日修正前第41條，中華
    民國96年罪犯減刑條例第2條第1項第3款、第2項前段、第10
    條第2項前段，修正前罰金罰鍰提高標準條例第2條前段，裁
    定如主文。
中    華    民    國    97    年    3     月    18    日
                  刑事第四庭  法  官  劉正偉
以上正本證明與原本無異。
如不服本裁定，應於裁定送達後5日內向本院提出抗告狀（須附
繕本）。
「切勿逕送上級法院」
                              書記官  王希文
中    華    民    國    97    年    3     月    19    日
附表：


司法院資訊處製作；財團法人民間司法改革基金會備份。
